【裁判字號】    98,交簡上,64
【裁判日期】    980527
【裁判案由】    過失傷害
【裁判全文】
臺灣板橋地方法院刑事判決            98年度交簡上字第64號
公  訴  人  臺灣板橋地方法院檢察署檢察官
上  訴  人
即  被  告  乙○○
上列被告因過失傷害案件，不服本院於民國98年1 月16日以98年
交簡字第165 號所為第一審刑事簡易判決（偵查案號：97年度偵
字第11856 號），經本院管轄第二審合議庭審理，判決如下：
    主    文
原判決撤銷。
乙○○從事業務之人，因業務上之過失傷害人，處拘役肆拾日，
如易科罰金，以新臺幣壹仟元折算壹日。
    事    實
一、被告乙○○以駕駛營業用小客車為業，係從事業務之人。其
    於民國96年10月25日上午6 時19分許，駕駛車號275-LB號營
    業用小客車，沿臺北縣新莊市○○路往泰山鄉方向直行行駛
    ，途經臺北縣新莊市○○路與新泰路口時，理應注意車輛行
    駛時，駕駛人應注意車前狀況，隨時採取必要之安全措施，
    且依當時係晨間或暮光、無障礙物、視距良好、號誌運作正
    常，並無不能注意之情事，竟疏於注意，貿然直行行駛，適
    遇在對向車道之甲○○僅領有小型車駕駛執照，卻違規騎乘
    車號CUG-236 號重型機車，沿臺北縣新莊市○○路欲左轉往
    三重方向行駛，亦駛至同一路口，甲○○本應注意應行至交
    岔路口中心處左轉，不得占用來車道搶先左轉，且其屬轉彎
    車應讓被告乙○○之直行車先行，復無不能注意之客觀情形
    ，亦疏未注意讓直行車先行而侵入來車道為左轉，致其所騎
    乘之機車右側車身處遭乙○○所駕車之右前車頭撞擊，人車
    倒地後，甲○○因而受有右側遠端脛骨及腓骨開放性、粉碎
    性骨折、左手腕遠端橈骨骨折及右小腿深部撕裂傷約20×15
    公分等傷害。乙○○於肇事後，在有偵查犯罪職權之公務員
    知悉其犯行前，留在現場，向前來處理之臺北縣政府警察局
    新莊分局員警自承肇事並接受裁判。
二、案經甲○○訴由臺北縣政府警察局新莊分局報告臺灣板橋地
    方法院檢察署檢察官偵查起訴。
    理    由
一、按被告以外之人於審判外之言詞或書面陳述，除法律有規定
    者外，不得作為證據；又被告以外之人於審判外之陳述，雖
    不符合同法第159 條之1 至第159 條之4 之規定，但經當事
    人於審判程序同意作為證據，法院審酌該言詞陳述或書面陳
    述作成時之情況，認為適當者，亦得為證據。當事人、代理
    人或辯護人於法院調查證據時，知有第159 條第1 項不得為
    證據之情形，而未於言詞辯論終結前聲明異議者，視為有前
    項之同意，刑事訴訟法第159 條第1 項，及第159 條之5 ，
    分別定有明文。本判決下列所引用之各該被告以外之人於審
    判外之陳述，雖屬傳聞證據，惟均經當事人於法院準備程序
    及審判期日中表示無意見，而不予爭執，且迄至言詞辯論終
    結前亦未再聲明異議，法院審酌此等證據資料製作時之情況
    ，尚無違法不當及證明力明顯過低之瑕疵，亦認為以之作為
    證據應屬適當，故揆諸前開規定，依刑事訴訟法第159 條之
    5 規定，認前揭證據資料均例外有證據能力。
二、訊之被告乙○○固不否認於上開時、地，駕駛系爭營業用小
    客車與告訴人甲○○所騎駛之機車發生撞擊，致告訴人受有
    傷害之事實，惟矢口否認有何過失傷害之犯行，辯稱：告訴
    人當時是突然左轉，伊已經有盡到注意之義務，任何人在此
    情況下，均無從加以注意並避免車禍之發生，故伊並無任何
    過失云云。經查：
  (一)被告以駕駛營業小客車為業，其於上揭時、地駕駛前揭營業
    用小客車，與告訴人所騎乘之機車發生撞擊，告訴人因而受
    有如事實欄所示之普通傷害之事實，業據被告迭於警詢、偵
    查及本院原審坦白承認，核與告訴人甲○○於警詢、偵查中
    之指證情節相符，並有道路交通事故調查報告表(一)(二)、交通
    事故現場圖、現場照片、衛生署臺北醫院診斷證明書、汽車
    行照、被告駕駛執照等件在卷可稽（見偵查卷第14、16-18
    、20、22-23 頁），足徵是實。
  (二)被告雖以前詞置辯，然經觀諸前述之現場圖所繪製兩車撞擊
    後之位置及卷附肇事車輛照片所示二車之受損情形，發生撞
    擊之後，告訴人之機車係倒置在被告所駕計程車之右前方處
    ，距離新泰路之行車分向線約有2.7 公尺，而被告所駕駛之
    計程車係右前引擎蓋上方面版凹陷及右前保險桿飾條脫落，
    告訴人之機車則為右側車身之車殼破裂，執此以觀，告訴人
    倘係在被告已經行駛至該撞擊地點後，始突然為左轉彎之行
    為，依理應係被告所駕車輛之左前車頭撞擊告訴人之機車為
    是，但本件既係被告之右前車頭撞擊告訴人之機車右側車身
    ，且發生撞擊位置係在距離新泰路之行車分向線約2.7 公尺
    處，顯然告訴人係在已經向左前方向進行左轉彎之動作，並
    行進至距離新泰路之行車分向線延伸處約2.7 公尺後，始遭
    到被告所駕車輛之右前車頭撞擊告訴人之機車右後方處。復
    再詳閱前述之現場圖、事故現場照片，被告與告訴人原行向
    之新泰路寬約8.6 公尺，中間劃有行車分向線，並非屬十分
    狹窄之道路，且被告亦未曾表示其視野有遭他車阻擋之情形
    ，是被告對於上開肇事交岔路口之交通狀況及被害人騎乘機
    車往新泰路之對向車道行來，並開始向左前方左轉至中正路
    之行向動態，應可清楚看見，但其卻於警詢時陳稱：我發現
    對方時，對方以距離我約1 公尺多，暨於本院準備程序中表
    示：發生車禍當時1 秒鐘之前我才注意到他的車子，當時他
    已經距離我1 公尺等語（偵查卷第4 頁及本院卷第24頁），
    因之，被告於肇事當時，確有疏未注意車前狀況之過失甚明
    。
  (三)此外，另依在場目擊證人黃聖哲於警詢證稱：「當時我在中
    正路與新泰路轉角處（肇事地旁的宏恩眼鏡行處）正要走行
    人穿越道過馬路時，當時號誌燈已是綠燈，當時那台機車（
    CUG-236） 騎士是整個車輛群的最後一輛，正從新泰路的車
    道45度角斜切左轉中正路往三重方向行駛，而對向車道也只
    有那一輛計程車（275-LB）則從新泰路往建中街（橫窠雅）
    方向前行駛，因當時整個路口只有那2 台車輛，所以我在旁
    邊看的很清楚，而他們發生肇事的地點是如現場圖上所示，
    靠近中正路與新泰路轉角處，當時機車（CUG- 236）尚未行
    駛到中正路上的分隔島，只行駛到中正路上的內車道與外車
    道間的雙白線處左右，而對方的計程車已行駛超過中正路上
    的分隔島處了，路口整個淨空沒有其他的車輛了，可是那台
    計程車（275-LB）似乎也沒有在看前方的車況，因整個路口
    只有那二台車輛而已，那台計程車就直接往前方行駛撞上去
    ，沒有作任何的減速煞車的動作。」等語（詳見偵查卷第37
    -38 頁），而證人黃聖哲係正巧於現場目擊本次車禍之第三
    人，與兩造皆不認識，是其證述應無刻意偏袒任何一方之可
    能，且其所述內容復與上揭現場圖繪製被告駕駛之車輛在地
    面僅有約0.5 公尺煞車痕之現場跡證相符，自屬可採，亦足
    證被告當時確實有未注意車前狀況之疏失，以致不及反應因
    而撞擊告訴人之機車，已甚明確。
  (四)按汽車行駛時，駕駛人應注意車前狀況及兩車併行之間隔，
    並隨時採取必要之安全措施，道路交通安全規則第94條第3
    項分別定有明文。被告既考領有駕駛執照（見同上偵查卷第
    20頁），對上述規則理應知之甚詳，且依當時係晨間、無障
    礙物、視距良好、號誌運作正常，並無不能注意之情形，而
    被告駕車行經上開交岔路口時，竟疏未注意車前狀況，適告
    訴人騎車行經該交岔路口左轉時，被告因而見狀閃避不及，
    與告訴人發生撞擊，致使告訴人受有前揭傷害，被告於對本
    件交通事故之發生顯有過失，且被告之過失行為與告訴人之
    傷害間具有相當因果關係。另經檢察官將本件車禍之責任歸
    屬送請鑑定，臺灣省臺北縣區車輛行車事故鑑定委員會鑑定
    結果，亦認定被告未注意車前狀況，為肇事次因，此有臺灣
    省臺北縣區車輛行車事故鑑定委員會97年7 月16日北縣鑑字
    第970748號鑑定意見書在卷可資佐參（見偵查卷第57-60 頁
    ），要與本院前揭判斷係屬相同，故被告之行為確有過失之
    情，足堪採認。
  (五)次按領有小型車駕駛執照者，不得駕駛重型機器腳踏車，此
    參道路交通安全規則第61條第1 項第4 款及道路交通管理處
    罰條例第22條第4 款之規定即明。再汽車行駛至交岔路口，
    左轉彎時，應距交岔路口30公尺前顯示方向燈或手勢，換入
    內側車道或左轉車道，行至交岔路口中心處左轉，並不得占
    用來車道搶先左轉；且轉彎車應讓直行車先行，道路交通安
    全規則第102 條第1 項第5 款、第7 款亦定有明文。查本件
    告訴人騎乘重型機車至系爭交岔路口時，並未讓屬直行車之
    被告先行，復又未達中心處即搶先左轉行駛，致遭被告所駕
    駛之自小客車所撞及，亦為肇事原因，且為肇事主因，故告
    訴人亦有過失之情，固有前揭鑑定意見書可憑，然本件車禍
    既係被告之過失併合而生，是被告之過失罪責並不能因告訴
    人與有過失而抵免，此僅為本院量刑時應予斟酌之情狀而已
    ，仍無解於本件被告過失責任之成立。
  (六)另告訴人甲○○因本次車禍所受之傷害係右側遠端脛骨及腓
    骨開發性、粉碎性骨折、左手腕遠端橈骨骨折及右小腿深部
    撕裂傷約20×15公分，於96年10月25日發生車禍後隨即至行
    政院衛生署臺北醫院（下簡稱臺北醫院）急診，並在當日進
    行右側遠端脛骨及腓骨開放性復位併骨板骨釘內固定併傷口
    修復手術，於96年11月2 日因右耳痛會診耳鼻喉科，於96年
    11月10日出院，行動不便，需專人照顧，需使用輪椅及助行
    器，其後於96年11月16日至97年3 月11日止共門診18次（外
    科門診10次，骨科門診6 次，復健門診3 次），物理治療18
    次，傷口照護需使用人工皮等藥材膚材治療，右脛骨骨折仍
    未癒合完全，需門診繼續追蹤及復健治療，骨折癒合後需手
    術移除骨釘骨板乙情，有臺北醫院97年3 月11日之診斷證明
    書在卷可稽（詳偵查卷第14頁），是告訴人在住院期間即曾
    接受耳鼻喉科之會診治療，但於前述之住院暨門診期間內，
    亦未見告訴人有就其耳部進行治療之事實，堪信告訴人並未
    因此車禍受有頭部、臉部及耳部等處之傷害。再者，經原審
    法院向臺北醫院函詢後，依據該醫院檢送到院之病歷資料顯
    示，告訴人係於97年3 月10日起至97年12月5 日期間，始開
    始於前揭醫院之耳鼻喉科門診接受治療，且於97年11月21日
    接受醫院進行純音聽力檢查後，其聽力狀況雖呈右耳輕度聽
    力障礙，但並未達毀敗或嚴重減損之重傷情形，此有臺北醫
    院97年12月15日北醫歷字第0970009920號函文暨檢附之病歷
    資料可參（詳原審97年交易字第594 號卷第25-50 頁），故
    告訴人前揭耳部之傷害是否肇因本件車禍所致，除堪質疑之
    外，告訴人所指之耳部傷害亦顯未達毀敗或嚴重毀損之重傷
    害程度，是告訴人一再主張其已因本次車禍受到耳膜破裂，
    聽力無法恢復之重傷害云云，尚非可取，併此敘明。
  (七)綜上所述，本件事證已臻明確，被告確有未注意車前狀況之
    過失，致發生本件車禍造成告訴人受傷，顯有過失，其犯行
    堪以認定，應予依法論科。
三、核被告乙○○所為，係犯刑法第284 條第2 項前段之業務過
    失傷害罪。又被告於職司偵查犯罪之檢警人員知悉其為肇事
    人之前，向到場處理之員警坦承肇事而接受裁判乙節，業據
    被告供承在卷，並有臺北縣政府警察局新莊分局道路交通事
    故肇事人自首情形記錄表1 紙（見偵查卷第19頁）在卷可證
    ，爰依刑法第62條前段之規定，減輕其刑。
四、原審以被告罪證明確，予以論罪科刑，固屬卓見，惟查：(一)
    本件告訴人除有左轉彎車未讓直行車先行之與有過失情狀外
    ，其騎駛機車至交岔路口，左轉彎時，並未行至交岔路口中
    心處始行左轉，竟占用來車道搶先左轉，致與被告之車輛發
    生撞擊，此業有現場圖及證人黃聖哲之前述證詞清楚可考。
    故原審判決漏未審酌告訴人上揭與有過失之情狀，尚有疏漏
    。(二)又被告於本件車禍發生後，業已經由泰安產物保險公司
    支付保險金99,879元乙節，亦據被告陳明在卷，並未經告訴
    人爭執，復由本院向上揭保險公司查詢屬實，有本院辦理刑
    事案件電話紀錄查詢表足佐，原審判決認為被告迄今未為任
    何賠償，並據此為量刑標準，亦有未恰。從而上訴人即被告
    以其並無任何過失云云為由，提起本件上訴，雖無理由，然
    原審判決既有如上可議之處，本院應予撤銷改判，並審酌本
    件車禍肇事主因係告訴人甲○○於行經肇事路口左轉彎未依
    規定讓對向直行車先行，並占用來車道搶先左轉，致遭被告
    撞擊，而被告亦未依規定注意車前狀況為肇事之次因，但其
    過失情節尚屬輕微，惟告訴人之傷害非輕，被告迄今尚未與
    告訴人達成民事和解，然已由保險公司支付99,879元予告訴
    人，又被告並無前科，此有臺灣高等法院被告前案紀錄表1
    份在卷可參，是其素行尚可，及衡以被告犯罪後並未坦承全
    部過失犯行等一切情狀，量處如主文第二項所示之刑，並諭
    知易科罰金之折算標準，以資懲儆。
據上論斷，應依刑事訴訟法第455 條之1 第1 項、第3 項、第36
9 條第1 項前段、第364 條、第299 條第1 項前段，刑法第284
條第2 項前段、第62條前段、第41條第1 項前段，刑法施行法第
1 條之1 ，判決如主文。
本案經檢察官江祐丞到庭執行職務。
中    華    民    國    98    年    5     月    27    日
                  刑事第十七庭  審判長法  官  林淑婷
                                      法  官  饒金鳳
                                      法  官  邱景芬
以上正本證明與原本無異。
本判決不得上訴。
                                      書記官  黃文儀
中    華    民    國    98    年    5     月    27    日


司法院資訊處製作；財團法人民間司法改革基金會備份。
